臺灣臺北地方法院交通事件裁定　　　　　　　　　九十一年度交聲字第一六二號
　　異　議　人
　　即受處分人　甲○○
右列異議人即受處分人因違反道路交通管理處罰條例案件，對於臺北市交通事件裁決
所中華民國九十一年七月十五日所為之處分（原處分案號：北市裁三字第駕裁二二─
ＡＢＸ二六六六一九號）聲明異議，本院裁定如左：
    主      文
原處分撤銷。
甲○○汽車駕駛人，持逾期之駕駛執照駕車，處銀元陸佰元（即新台幣壹仟捌佰元）
罰鍰，甲○○所有逾期小型車駕駛執照扣繳之。
    理      由
一、按汽車駕駛人，持聯結車、大客車、大貨車或小型車駕駛執照，駕駛重型機器腳
    踏車者，處銀元六百元以上一千二百元以下罰鍰（即新台幣一千八百元以上三千
    六百元以下罰鍰），道路交通管理處罰條例第二十二條第一項第四款定有明文。
    又按汽車（包括機車）駕駛人，持逾期之駕駛執照駕車者，處銀元六百元以上一
    千二百元以下罰鍰（即新台幣一千八百元以上三千六百元以下罰鍰），並禁止其
    駕駛，逾期之駕駛執照並應扣繳之，同條例第二十二條第一項第六款、第二項亦
    定有明文。
二、本件異議人即受處分人甲○○於民國九十一年六月十八日晚間十九時四十分許，
    持其所有之逾期小客車駕駛執照騎乘其所有之車號ＪＷ九─三九五號重型機車，
    行經臺北市○○區○○路、大度路口時為警攔查，經臺北市政府警察局北投分局
    警備隊警員陳柏宗以其違反道路交通管理處罰條例第二十二條第一項第四款、第
    六款之規定掣發北市警交大字第ＡＢＸ二六六六一九號舉發違反道路交通管理事
    件通知單予以舉發，並依同條例第二十二條第二項規定扣得該逾期小客車駕駛執
    照，受處分人於舉發通知單所載之應到案日期（九十一年七月三日）前之九十年
    六月十九日向原處分機關提出申訴，經原處分機關函請舉發單位調查結果，仍認
    受處分人有前開二項違規行為，原處分機關乃分別依道路交通管理處罰條例第二
    十二條第一項第四款、第六款規定，於九十一年七月十五日以北市裁三字第駕裁
    二二─ＡＢＸ二六六六一九號各裁處受處分人新台幣一千八百元罰鍰，共新台幣
    三千六百元罰鍰。
三、訊據受處分人固坦承於右揭時地遭舉發時，持其所有之逾期小客車駕駛執照騎乘
    其所有之上開車號ＪＷ九─三九五號重型機車等情，惟否認有何違規行為，辯稱
    ：「伊當時僅攜帶逾期之小客車駕照，但曾告知警員其領有重型機車駕照，惟當
    時未攜帶，警員舉發伊持小型車駕照駕駛重型機車及持逾期駕照駕車是為了績效
    ，顯有違誤。」等語。然查：證人即臺北市政府警察局北投分局警備隊警員陳柏
    宗到庭證稱：「當時我在大度路、大業路口執行盤查，當時我跟鄭先生（受處分
    人）盤查時，問他請拿出行照、駕照，他拿出小型車駕照，我跟他說持小型車駕
    照只能騎輕型機車，你騎的是重型機車，他沒有跟我說他重型機車駕照沒有帶，
    如果他有說，我會開他未帶駕照之罰單，違反法條不同，他小客車駕照逾期，我
    們舉發一件（交通違規事件），業績都是相同的。」（詳本院九十一年九月十七
    日訊問筆錄），衡諸證人陳柏宗為執法人員，與受處分人素不相識，並無仇怨，
    諒無設詞誣陷受處分人之理，其證言應堪採信，況警員掣單舉發違反道路交通管
    理處罰條例所列之違規事實，本質上為行政處分，係公務員基於職務上權力，依
    法就特定之具體事件所為具有公法上效果之單方行政行為，基於公務員為公法上
    行為具有公信力之原則，該行政處分當可被推定為真正，其據以依法處分之事實
    認定亦為真正無誤，本此公信原則，乃立法者賦予行政機關制定違反道路交通事
    件統一裁罰標準及處理細則，使勤務警員得當機處分（如該細則第二十三條）以
    達其維護交通秩序、安全之行政目的，反之，若謂公務員一切行政行為均需預留
    證據以證其實，則國家行政勢必窒礙難行，據此，刑事訴訟法就犯罪證據有關之
    規定中與屬行政秩序罰之交通違規裁罰本質不合之部分，自不在準用之列，從而
    ，受處分人既未就執勤警員之舉發有誤提出相關證據以供調查，本院經查亦無任
    何證據足資證明其有捏造事實違法取締之情事，則執勤警員本其維護交通秩序、
    安全職責所為之舉發，自應受到合法、正確之推定，應認受處分人確未於證人陳
    柏宗舉發時告知其另領有重型機車駕照，僅未隨身攜帶而已乙節，受處分人所辯
    其曾告知證人陳柏宗此節云云，不足採信。受處分人於右揭時地遭舉發時，持其
    所有之逾期小客車駕駛執照騎乘其所有之上開車號ＪＷ九─三九五號重型機車之
    之違規行為，事證明確。
四、綜上所述，受處分人確有於右揭時地遭舉發時，持其所有之逾期小客車駕駛執照
    騎乘其所有之上開車號ＪＷ九─三九五號重型機車之違規行為，原處分機關以受
    處分人違規「持小型車駕照駕駛重型機車」及「持逾期駕照駕車」，分別依違反
    道路交通管理處罰條例第二十二條第一項第四款、第六款及違反道路交通管理事
    件統一裁罰標準表規定從輕裁處新台幣一千八百元罰鍰，共新台幣三千六百元罰
    鍰，並因受處分人之逾期小型車駕駛執照已為警扣件（詳附卷之北市警交大字第
    ＡＢＸ二六六六一九號舉發違反道路交通管理事件通知單之記載），故未再為扣
    繳之裁處，固非無見，惟按道路交通管理處罰條例第二十二條第一項第四款規定
    持小型車駕駛執照駕駛重型機器腳踏車之違規行為，應指「持未逾期之小型車駕
    駛執照駕駛重型機器腳踏車」而言，本件受處分人所持小客車駕照既已逾期，其
    行為係該當道路交通管理處罰條例第二十二條第一項第六款「持逾期駕照駕車」
    之規定，以上二處罰規定同屬目的相同之行政秩序罰，依一事不二罰之原則，應
    僅依道路交通管理處罰條例第二十二條第一項第六款「持逾期駕照駕車」之規定
    處罰即足，原處分分別依上開二規定各處受處分人罰鍰，自有違誤，且受處分人
    之逾期小型車駕駛執照雖為警扣件（詳附卷之北市警交大字第ＡＢＸ二六六六一
    九號舉發違反道路交通管理事件通知單之記載），然仍應依道路交通管理處罰條
    例第二十二條第二項規定扣繳之，是本件受處分人所執異議意旨雖無理由，然原
    處分既有上開違誤，自應由本院將原處分撤銷，仍以受處分人有違反道路交通管
    理處罰條例第二十二條第六款規定之行為，從輕裁處受處分人罰鍰銀元六百元即
    新台幣一千八百元，並扣繳受處分人所有之逾期小型車駕駛執照如主文第二項所
    示，以資適法。
據上論斷，應依道路交通案件處理辦法第二十條前段，裁定如主文。
中      華      民      國    九十一    年      十      月        一    日
                                    臺灣臺北地方法院交通法庭
                                        法  官    黃  雅  芬
右正本證明與原本無異。
如不服本裁定，應於裁定送達後五日內向本院提出抗告狀。
                                        書記官    楊  麗  娟
中      華      民      國    九十一    年      十      月        三    日
